【裁判字號】    99,訴,1654
【裁判日期】    991112
【裁判案由】    毒品危害防制條例
【裁判全文】
臺灣臺北地方法院刑事判決              99年度訴字第1654號
公  訴  人  臺灣臺北地方法院檢察署檢察官
被      告  甲○○
上列被告因違反毒品危害防制條例案件，經檢察官提起公訴（99
年度毒偵字第3123號），被告於準備程序中就被訴事實為有罪之
陳述，經本院合議庭裁定改行簡式審判程序審理，判決如下：
    主    文
甲○○施用第一級毒品，累犯，處有期徒刑壹年。扣案如附表所
示之物沒收銷燬之。
    事    實
一、甲○○前因施用第一級毒品，經法院裁定送觀察、勒戒後，
    認無繼續施用毒品之傾向，經臺灣臺北地方法院檢察署檢察
    官於民國87年7月23日以87年度偵字第13473號不起訴處分確
    定後；復因施用第一級毒品，經本院裁定送觀察、勒戒後，
    認有繼續施用毒品之傾向，經裁定送強制戒治，並於92年3
    月28日因停止戒治出所，所餘戒治期間並交付保護管束，於
    92年8月7日保護管束期滿，強制戒治視為執行完畢，刑事部
    分經本院以91年度訴字第807號判決處有期徒刑6月確定，並
    92年9月19日執行完畢；再因施用第一級毒品海洛因及竊盜
    案件，經本院分別以94年度訴字第1169號、94年度簡字第
    3201號判決判處有期徒刑7月及5月，並經本院以95年度聲字
    第662號裁定定應執行刑10月確定，於95年11月27日縮刑執
    行完畢；又先後因施用第一級毒品案件，經本院分別以97年
    度訴字第257號、97年度訴字第1486號判決各判處有期徒刑1
    年，並經本院以98年度聲字第1012號裁定定應執行刑1年10
    月確定，於99年2月10日縮短刑期假釋出監，並付保護管束
    ，於99年5月22日保護管束期滿，假釋未經撤銷，未執行之
    刑視為已執行完畢。
二、詎甲○○其仍不知悔改，復基於施用第一級毒品海洛因之犯
    意，於99年8月19日晚上某時許，在台北市○○○路○段279
    巷4號2樓住處，施用第一級毒品海洛因一次。嗣於99年8 月
    20日17時20分，在臺北市○○區○○街28巷58號前為警查獲
    ，並自其所騎乘車牌號碼AYP-262號重型機車右手把內扣得
    其所有、供施用之如附表所示之海洛因1包，經警採集其尿
    液送驗結果，呈嗎啡陽性反應，而查悉上情。
三、案經臺北市政府警察局萬華分局報請臺灣臺北地方法院檢察
    署檢察官偵查起訴。
    理    由
一、本件被告甲○○所犯係死刑、無期徒刑、最輕本刑為三年以
    上有期徒刑以外之罪，其於準備程序中就被訴事實為有罪之
    陳述，經法官告知簡式審判程序之旨，並聽取公訴人及被告
    之意見後，本院業已於99年10月29日依刑事訴訟法第273條
    之1第1項之規定，合議裁定由受命法官獨任進行簡式審判程
    序，合先敘明。
二、認定犯罪事實所根據之證據及理由：
（一）被告甲○○於警詢、偵查及本院審理中坦承上開犯罪事實
      等語明確（見偵卷第7頁、第35頁、本院卷第23頁反面）
      。
（二）另被告於99年8月20日為警查獲時所採得之尿液（尿液檢
      體編號：042466），經送臺灣尖端先進生技醫藥股份有限
      公司檢驗，確呈嗎啡陽性反應，有臺北市政府警察局偵辦
      毒品案件尿液檢體委驗單及該公司出具之濫用藥物檢驗報
      告各1紙（見偵卷第19頁、第20頁、第51頁）附卷可稽。
（三）復有如附表所示為被告所有供施用之毒品海洛因1包扣案
      可佐，經送往交通部民用航空局航空醫務中心鑑定結果，
      確屬第一級毒品海洛因乙節，有該中心於99年9月6日航藥
      鑑字第0995555號鑑定書在卷可稽（見偵卷第55頁）。
（四）此外，關於本件被告係於觀察、勒戒執行完畢釋放後五年
      後再犯，公訴人起訴程序是否符合法定程序要件，茲說明
      如下：
    1.按毒品危害防制條例於92年7月9日修正公布，自93年1月9
      日施行，其中第20條、第23條將施用毒品之刑事處遇程式
      區分為「初犯」、「5年內再犯」、「5年後再犯」。依其
      立法理由之說明：「初犯」，經觀察、勒戒或強制戒治，
      應為不起訴處分或不付審理之裁定；經觀察、勒戒或強制
      戒治執行完畢釋放後，「5年內再犯」者，因其再犯率甚
      高，原實施之觀察、勒戒及強制戒治既已無法收其實效，
      爰依法追訴或裁定交付審理。至於經觀察、勒戒或強制戒
      治執行完畢釋放後，「5年後再犯」者，前所實施之觀察
      、勒戒或強制戒治已足以遮斷其施用毒品之毒癮，為期自
      新及協助其斷除毒癮，仍適用「初犯」規定，先經觀察、
      勒戒或強制戒治之程式。從而依修正後之規定，僅限於「
      初犯」及「5年後再犯」二種情形，始應先經觀察、勒戒
      或強制戒治程序。倘被告於5年內已再犯，經依法追訴處
      罰，縱其第3次（或第3次以上）再度施用毒品之時間，在
      初犯經觀察、勒戒或強制戒治執行完畢釋放5年以後，已
      不合於「5年後再犯」之規定，且因已於「5年內再犯」，
      顯見其再犯率甚高，原實施觀察、勒戒或強制戒治，已無
      法收其實效，即應依該條例第10條處罰（最高法院97年度
      第5次刑事庭會議決議參照）。
    2.經查，被告曾有事實欄所載之施用毒品犯行，有臺灣高等
      法院被告前案紀錄表1紙附卷可稽，其本件施用毒品犯行
      ，屬「三犯以上」，非屬「初犯」及「五年後再犯」之情
      形，依上開說明，自應逕予以論罪科刑。
（五）綜上，被告之自白核與事實相符，應堪採信。本案事證已
      臻明確，被告前揭犯行洵堪認定。
三、論罪科刑部分：
（一）查海洛因係毒品危害防制條例第2條第2項第1款所定之第
      一級毒品，故核被告所為，係犯上開條例第10條第1項之
      施用第一級毒品罪。其為施用第一級毒品海洛因而持有毒
      品之行為，為其施用之高度行為所吸收，不另論罪。
（二）查被告有事實欄一所載之犯罪前科執行情形，有臺灣高等
      法院被告全國前案紀錄表在卷可稽，其受有期徒刑執行完
      畢後，5年內故意再犯有期徒刑以上之各罪，為累犯，依
      刑法第47條第1項之規定，加重其刑。
（三）量刑理由：
      爰審酌被告於受觀察、勒戒及強制戒治後，猶另萌施用毒
      品之犯意，再犯施用毒品，顯見其戒除毒癮之意志薄弱，
      且未衷心悛悔，本應重懲，惟念及其施用毒品僅戕害其自
      己身心，並無加害他人，且其犯後坦承犯行，態度尚稱良
      好，併參酌其犯罪動機、目的、手段等一切情狀，量處如
      主文所示之刑，以資懲儆。
（四）此外，扣案之如附表所示之物，經鑑定結果具第一級毒品
      海洛因成分，已認定如前，不問屬於犯人與否，應依毒品
      危害防制條例第18條第1項前段之規定沒收銷燬之。
四、據上論斷，應依刑事訴訟法第273條之1第1項、第299條第1
    項前段，毒品危害防制條例第10條第1項、第18條第1項前段
    ，刑法第11條前段、第47條第1項，判決如主文。
本案經檢察官盧慧珊到庭執行職務。
中    華    民    國    99    年    11    月    12    日
                  刑事第十一庭  法  官   顧正德
上正本證明與原本無異。
如不服本判決應於收受送達後10日內向本院提出上訴書狀，並應
敘述具體理由；其未敘述上訴理由者，應於上訴期間屆滿後20日
內向本院補提理由書（均須按他造當事人之人數附繕本）「切勿
逕送上級法院」。
                                書記官  郭錦賢
中    華    民    國    99    年    11    月    12    日
毒品危害防制條例第10條
施用第一級毒品者，處 6 月以上 5 年以下有期徒刑。
施用第二級毒品者，處 3 年以下有期徒刑。
附表：第一級毒品海洛因壹包（毛重：0.359公克，淨重：0.159
      公克，驗餘淨重：0.1570公克）。

司法院資訊處製作；財團法人民間司法改革基金會備份。
